【裁判字號】    92,易,649
【裁判日期】    920331
【裁判案由】    竊盜
【裁判全文】
臺灣板橋地方法院刑事判決                          九十二年度易字第六四九號
    公  訴  人  臺灣板橋地方法院檢察署檢察官
    被      告  甲○○
右列被告因竊盜案件，經檢察官提起公訴（九十一年度偵字第一九八八七號），本院
判決如左：
    主  文
甲○○無罪。
    理  由
一、公訴意旨略以：被告甲○○曾因竊盜罪，經臺灣板橋地方法院以八十六年度易字
    第六九四六號判處有期徒刑一年，復經臺灣高等法院以八十七年年度上易字第三
    二七九號駁回上訴確定，於民國九十年九月十九日執行完畢，竟不知悔改，意圖
    為自己不法所有，於民國九十一年十月三日二十時許，在臺北縣三重市○○路○
    段八十八號前，竊取乙○○所有ＮＴＦ─四五九號重型機車，迄於同年月八日十
    七時三十分許，在臺北縣新莊市○○路與公園路口為警攔檢查獲。因認被告涉有
    刑法第三百二十條第一項之竊盜罪嫌云云。
二、惟訊據被告堅決否認有何上述竊盜犯行，辯稱：伊係於九十一年十月六日下午約
    四、五點左右，在臺北縣新莊市○○路的萬安公園，向綽號「阿忠」之男子購買
    本件ＮＴＦ─四五九號重型機車，惟不知綽號「阿忠」之真實姓名，購買時亦未
    向綽號「阿忠」拿行車執照，因為阿忠有告訴伊車號ＮＴＦ─四五九機車係其偷
    的，伊知道該車係贓物等語。查本件公訴人認被告涉犯上述竊盜犯行，無非係以
    揭犯罪事實，業據被害人乙○○指訴綦詳，並有贓物認領保管單附卷可稽，再者
    ，被告對於綽號「阿忠」成年男子之年籍身分絲毫未知，且未能提出購買證明，
    復據被告供認在卷，是綽號「阿忠」之人是否存在，已屬存疑，參以豈有明知為
    遭竊之機車仍執意故買，而甘冒故買贓物之罪責等情為其論據。
三、按犯罪事實應依證據認定之，無證據不得推定其犯罪事實，刑事訴訟法第一百五
    十四條定有明文；次按認定犯罪事實，須依證據，而所謂證據，係指合法之積極
    證據就犯罪事實能為具體之證明者而言；又認定不利於被告之事實，須依積極證
    據，苟積極證據不足為不利於被告事實之認定時，即應為有利於被告之認定，更
    不必有何有利之證據，最高法院三十年上字第八一六號著有判例。再所謂「積極
    證據足以為不利被告事實之認定」，係指據為刑事訴訟法上證明之全盤證據資料
    ，無論其為直接證據或間接證據，在客觀上均須達於通常一般之人均不致於有所
    懷疑，而得確信其為真實之程度，始得據為有罪之認定，若其關於被告是否犯罪
    之證明未能達此程度，而有合理性懷疑之存在，致使無從形成有罪之確信，根據
    「罪證有疑，利於被告」之證據法則，即不得遽為不利於被告之認定，此觀諸最
    高法院七十六年台上字第四九八六號判例意旨自明。再我國刑事訴訟制度業已修
    正為以當事人進行主義為主，職權進行主義為輔，檢察官立於原告之地位，其對
    於被告之犯罪事實，本負有積極舉證之義務，且刑事被告原無自證無罪之義務，
    其在訴訟上所為之辯解，只須達於對起訴事證提出合理質疑之程度為已足，檢察
    官如對於被告所為之辯解仍有爭執，即應依照刑事訴訟法第一百六十一條之規定
    ，自負積極舉證之責，合先敘明。
四、經查，被害人乙○○雖於警訊時指訴有失竊之情及所損失之財物，並前去警局認
    領所失竊贓物，於此充其量只能證明被害人有被竊之事實，惟被害人乙○○並未
    親眼目睹何人行竊，是尚難僅憑被害人出具贓物認領保管單認領回機車及單純陳
    述失竊之事實等情，據以認定即係被告所為，況本件被告雖持有上該機車無訛，
    惟持有失竊物品，或自行行竊，或收受、故買贓物而來，原因所在多有，不一而
    足，並非只有行竊一端；又公訴人謂被告對於綽號「阿忠」之年籍身分絲毫未知
    ，且未能提出購買證明，已據被告供認在卷，是綽號「阿忠」之人是否存在，已
    屬存疑，惟被告雖未能提出購車證明，惟其可能之原因很多，亦如前所述，有可
    能是自行行竊而得，或收受、故買贓物而來，豈能因被告無法提出購車證明，遽
    以推論被告所持有之機車，即係其行竊而得，另公訴人所指被告豈會明知為遭竊
    之機車仍執意故買，而甘冒故買贓物之罪責，惟其原因可能係被告貪小便宜，非
    可以上述論理法則，遽以推論被告即有行竊之犯行；末查，被告購車時雖未拿取
    行車執照，惟此與本件被告是否有竊取車輛亦無實質關聯性，是本件尚無積極證
    據足以證明被告涉有竊取上該機車之犯行。綜上，本院尚存有合理可疑，無法超
    越合理可疑而形成被告確有公訴人所指訴之竊取機車之強烈心證，自不能以竊盜
    罪名相繩，既不能證明被告犯罪，依法自應諭知被告無罪之判決。至被告於本院
    審理時自承其明知系爭機車乃綽號阿忠之男子所偷而仍故買之，已如前述，因被
    告是否明知該機車係來歷不明之贓物仍予故買，乃不同於竊盜之社會基本事實，
    本院無從變更起訴法條逕予審究，是否另涉贓物罪嫌，自應由檢察官另行為適法
    之處理，併予敘明。
五、至移送併辦部分（臺灣臺北地方法院檢察署九十二年度偵字第四八二八號），因
    本件既經諭知無罪之判決，即無裁判上一罪關係，自應退回由檢察官另行處理。
據上論斷，應依刑事訴訟法第三百零一條，判決如主文。
本案經檢察官陳孟黎到庭執行職務
中    華    民    國      九十二      年        三    月      三十一    日
                                      臺灣板橋地方法院刑事第二庭
                                          法  官  吳幸娥
右正本證明與原本無異。
如不服本判決，應於判決送達後十日內，向本院提出上訴狀。
                                          書記官  洪惠玲
中    華    民    國      九十二      年        三    月      三十一    日


司法院資訊處製作；財團法人民間司法改革基金會備份。
